臺灣苗栗地方法院交通事件裁定　　　96年度交聲字第151號
原處分機關　交通部公路總局新竹區監理所苗栗監理站
異　議　人
即受處分人　甲○○
　　　　　　　　　　　樓
上列受處分人因違反道路交通管理處罰條例案件，對交通部公路
總局新竹區監理所苗栗監理站於民國96年10月03日以竹監苗字第
裁54-HC0000000號所為之裁決處分（原舉發案號：臺中縣警察局
中縣警交字第HC0000000 號），聲明異議，本院裁定如下：
   主  文
異議駁回。
    理  由
一、按汽車駕駛人駕駛汽車肇事，無人受傷或死亡而未依規定處
    置者，處新臺幣一千元以上三千元以下罰鍰；逃逸者，並吊
    扣其駕駛執照一個月至三個月；又汽車駕駛人，有違規肇事
    受吊扣駕駛執照處分之情形，應接受道路交通安全講習，分
    別為道路交通管理處罰條例第62條第1 項後段、第24 條 第
    1 項第1 款定有明文。
二、原處分意旨略以：本件異議人即受處分人甲○○於民國96年
    08月08日00時40分許，駕駛車牌j2-8753 號自用一般小客車
    ，行經台中縣大里市○○路232 巷路口，因駕駛汽車擦撞他
    人車輛而逃逸之違規，為臺中縣警察局霧峰分局國光派出所
    警員蕭俊卿舉發其違反道路交通管理處罰條例第62條第1項
    規定之行為。嗣異議人於應到案日期前申訴，原處分機關函
    請舉發機關調查結果，仍認異議人有上開違規行為，乃依道
    路交通管理處罰條例第62條第1 項後段、第24條第1 項第1
    款及違反道路交通管理事件統一裁罰基準及處理細則第41條
    、第43條、第67條、違反道路交通管理事件統一裁罰標準表
    之規定於96年10月03日裁處異議人罰鍰3,000 元，並吊扣駕
    駛執照1 月，施以道路交通安全講習。
三、異議人異議意旨略以：異議人甲○○以當日下雨，又是凌晨
    12 點 ，倒車擦撞停放路旁的他車，車上友人有告訴好像撞
    到東西，但是異議人是駕駛者，友人用「好像」懷疑的口氣
    告訴異議人，異議人不知道撞到東西，異議人及友人均是女
    性，又是小弄巷，怕下車遇到壞人，基於安全考量未下車查
    看，又員警處理欠公平。
四、經查，異議人甲○○於上開時間，駕駛上開自用一般小客車
    ，行經台中縣大里市○○路232 巷路口，因駕駛汽車擦撞他
    人車輛而逃逸之違規，為臺中縣警察局霧峰分局國光派出所
    警員蕭俊卿舉發，原處分機關依道路交通管理處罰條例第62
    條第1 項後段、第24條第1 項第1 款及違反道路交通管理事
    件統一裁罰基準及處理細則第41條、第43條、第67條、違反
    道路交通管理事件統一裁罰標準表之規定於96年10月03日裁
    處異議人罰鍰3,000 元，並吊扣駕駛執照1 月，施以道路交
    通安全講習之事實，有臺中縣警察局舉發違反道路交通管理
    事件通知單、原處分機關違反道路交通事件裁決書、裁決書
    之送達證書、臺中縣警察局霧峰分局96年09月07日中縣霧警
    交字第0960041956號函文記載「異議違規人擦撞他車，依據
    提供之車號追查異議人所駕駛之車輛，通知異議人到案，異
    議人稱友人有告訴其好像撞到東西... 」等情可資為證，足
    以認定異議人確實有擦撞他車之肇事逃逸之事實，除異議人
    在警察局製作之談話紀錄表此部分之證據，異議人之聲明異
    議狀亦抗辯「駕駛人是本人，友人用好像懷疑口氣，但是異
    議人真的不知道有撞到東西」等情外，按道路交通管理處罰
    條例第4 條（駕駛人駕駛車輛或行人在道路上，應遵守道路
    交通標誌、標線、號誌之指示、警告、禁制規定，並服從執
    行交通勤務之警察或依法令執行指揮交通及交通稽查任務人
    員之指揮。）及道路交通安全規則第94條（汽車行駛時，駕
    駛人應注意車前狀況及兩車併行之間隔，並隨時採取必要之
    安全措施。）等規定，異議人應注意車前狀況，縱然其非故
    意撞到他車，因過失不知道倒車撞到停放之車輛，然按人民
    違反法律上之義務而應受行政罰之行為，法律無特別規定時
    ，雖不以出於故意為必要，仍須以過失為其責任條件。但應
    受行政罰之行為，僅須違反禁止規定或作為義務，而不以發
    生損害或危險為其要件者，推定為有過失，於行為人不能舉
    證證明自己無過失時，即應受處罰（詳請參考大法官釋第
    275 號解釋）。因此異議人對於因未遵守道路交通管理處罰
    條例之規定，所搭載之乘客即友人已經知道乘坐之車輛有撞
    到東西，異議人為駕駛人卻倒車未注意狀況而知道有擦撞他
    車之行為，其對此未注意車況而未下車查看之逃逸行為，應
    提出自己無過失之證據，否則即應依據違反道路交通管理處
    罰條例第62條第1 項、第24條第1 項第1 款之規定予以裁罰
    ，而異議人辯稱不知道有擦撞他車，除異議人有注意開車狀
    況之義務外，他人未依規定停車之不法行為，並不能作為異
    議人不罰之正當理由；又深夜在小巷弄擦撞他車，有其他處
    理方式（例如通報警方，等待警察到場後再下車處理等），
    並非自己內心害怕遇到壞人就可以在擦撞他車之後駕車逃離
    現場，異議人所辯均不可採。綜上，異議人確有於上開時、
    地闖擦撞他車逃逸之事實，堪予認定，異議人前述所辯，洵
    非可採。則本件異議人違規事證明確，原處分機關依上開道
    路交通管理處罰條例第62條第1 項及第24條第1 項第1 款及
    違反道路交通管理事件統一裁罰基準及處理細則第41條、第
    43條、第67 條 、道路交通管理事件統一裁罰標準表規定處
    罰鍰新臺幣3,000 元，並調扣駕駛執照1 月，並施以道路交
    通安全講習，核無違誤，本件異議人之異議為無理由，自應
    將其異議駁回。
五、據上論斷，應依道路交通案件處理辦法第19條，裁定如主文
    。
中　　華　　民　　國　　96　　年　　12　　月　　5　　日
                    交通法庭    法  官  張珈禎
以上正本證明與原本無異。
如不服本裁定，應於送達後5 日內，向本院提出抗告狀。
                                書記官  黃雅琦
中　　華　　民　　國　　96　　年　　12　　月　　5　　日
